最高法院刑事判決　　　　　　　　　 111年度台上字第3202號
　　　　　　　　　　　　　　　　　 111年度台上字第3210號
上　訴　人　蔡雅婷



上列上訴人因加重詐欺案件，不服臺灣高等法院臺中分院中華民
國111 年3 月30日第二審判決（111 年度金上訴字第117 、121
號，起訴及追加起訴案號：臺灣臺中地方檢察署110 年度偵字第
8938、10410 、20848 號），提起上訴，本院判決如下：
    主  文
上訴駁回。
    理  由
一、按刑事訴訟法第377 條規定，上訴於第三審法院，非以判決
    違背法令為理由，不得為之。是提起第三審上訴，應以原判
    決違背法令為理由，係屬法定要件。如果上訴理由書狀並未
    依據卷內訴訟資料，具體指摘原判決不適用何種法則或如何
    適用不當，或所指摘原判決違法情事，顯與法律規定得為第
    三審上訴理由之違法情形，不相適合時，均應認其上訴為違
    背法律上之程式，予以駁回。
二、本件原判決維持第一審各依想像競合犯，從一重論處上訴人
    蔡雅婷如其判決附表一編號（下稱編號）一至五所示犯三人
    以上共同詐欺取財（均尚犯洗錢防制法第14條第1 項之一般
    洗錢，編號一部分另犯組織犯罪防制條例第3 條第1 項後段
    之參與犯罪組織）罪刑及為相關沒收宣告之判決，駁回其在
    第二審之上訴。已詳敘認定犯罪事實所憑證據及理由。
三、證據之取捨及事實之認定，為事實審法院之職權，如其判斷
    無違經驗法則或論理法則，即不能任意指為違法。原判決綜
    合判斷告訴人陳林秋蘭、章菀庭、彭士賢、蔡銘裕、林靜嫻
    之證述、上訴人之部分供述、卷附相關帳戶暨交易明細、上
    訴人提款之監視器錄影畫面擷圖、上訴人與「陳勝堯」間之
    通訊軟體LINE對話紀錄擷圖、臺灣臺中地方檢察署檢察官10
    7 年度偵字第10021 號不起訴處分書及臺灣臺中地方法院10
    8 年度訴字第2058號判決書等證據資料，因而認定上訴人有
    本件參與犯罪組織、加重詐欺取財及洗錢之犯意及犯行，並
    敘明：檢察官對提供帳戶予本案詐欺集團使用之證人王凱慶
    ，為不起訴處分確定一情，如何不足為有利於上訴人之認定
    。上訴人於原審所為是找工作被騙的辯解，如何不足採等由
    甚詳。所為論列說明，與卷證資料悉相符合，亦不違背經驗
    、論理法則。
四、上訴人提起第三審上訴，以同因求職被騙之王凱慶既經檢察
    官為不起訴處分確定，上訴人亦為受害人，應對上訴人為相
    同之處理。縱上訴人前有遭不起訴處分、判決無罪之經驗，
    亦不代表其主觀上具有即使係提供金融帳戶收取詐得款項後
    再予提領，亦不違背其本意之不確定故意。原判決認個案主
    、客觀情節不同，不能任意比附援引，顯然違反平等原則。
    再者，上訴人與「陳勝堯」間之LINE對話紀錄，顯示其曾反
    問：「不好意思……可以問你一下」、「為什麼你上面打的
    訊息怎麼有的要回收啊？」、「是不是有什麼問題呢？」、
    「這樣你們可以提告啊」，足見上訴人非全然採信配合詐欺
    集團之說法，但因經濟窘迫，急於尋覓工作，致警覺性、判
    斷力下降。原判決逕行認定其有加重詐欺之不確定故意，有
    適用法則不當之違誤。惟查上訴人與「陳勝堯」間之上開對
    話，與其是否具有加重詐欺、洗錢之不確定故意，並無必然
    關係，不足為有利於上訴人之認定。原判決未就此說明，於
    判決結果不生影響，不得執為適法上訴第三審之理由。其餘
    上訴意旨則係對原審採證、認事之職權行使及原判決已說明
    之事項，以自己之說詞或持不同之評價，而為事實上之爭辯
    ，仍非上訴第三審之適法理由。
五、依上所述，本件上訴違背法律上之程式，應予駁回。
據上論結，應依刑事訴訟法第395 條前段，判決如主文。
中    華    民    國   111    年    7     月    20    日
                  刑事第六庭審判長法  官  李  英  勇  
                                  法  官  洪  兆  隆  
                                  法  官  吳  冠  霆  
                                  法  官  邱  忠  義  
                                  法  官  楊  智  勝  
本件正本證明與原本無異
                                  書記官
中    華    民    國   111    年    7     月    25    日